【裁判字號】    89,台非,417
【裁判日期】    891116
【裁判案由】    違反肅清煙毒條例
【裁判全文】
最高法院刑事判決                                八十九年度台非字第四一七號
    上訴人  最高法院檢察署檢察總長
    被  告  甲○○
右上訴人因被告違反肅清煙毒條例案件，對於台灣高等法院高雄分院中華民國八十七
年四月十六日第二審確定判決（八十七年度上訴字第五六○號，起訴案號：台灣高雄
地方法院檢察署八十六年度偵字第二六三七四號），認為違法，提起非常上訴，本院
判決如左：
    主  文
原判決關於罪刑部分撤銷。
甲○○施用毒品，處有期徒刑年。
扣案殘留海洛因之夾鏈袋壹只沒收併銷燬之。
    理  由
非常上訴理由稱：「一按受有期徒刑之執行完畢，或受無期徒刑或受有期徒刑一部之
執行而赦免後，五年以內再犯有期徒刑以上之罪者，始為累犯，刑法第四十七條定有
明文。本件台灣高等法院高雄分院以被告曾於民國八十三年間因施用毒品案件，經該
院判處有期徒刑貳年陸月，於八十三年十一月二十二日確定，於八十六年六月二十四
日假釋期滿執行完畢。猶不知悔改，復於八十六年十月中旬某日在不詳地點施用毒品
海洛因一次。因認被告犯肅清煙毒條例第九條第一項施用毒品罪，並依累犯規定加重
其刑。二惟查被告前案所處有期徒刑貳年陸月係於八十四年一月十三日入監服刑，八
十五年一月二十三日假釋出獄，假釋後殘餘刑期尚有一年五月一日，詎竟於假釋期間
之八十六年四月中旬及同年月三十日各施用毒品及吸用安非他命一次，台灣高雄地方
法院因予判處有期徒刑年貳月及陸月並定應執行刑有期徒刑年陸月而於八十六年
九月二日確定，嗣經台灣高雄監獄於八十七年二月九日陳報法務部於同年月十八日准
予撤銷其假釋，並通知檢察官執行前案殘餘刑期，同院檢察署檢察官即於八十七年三
月九日以八十七年更字第六七○號執行指揮書指揮應接八十六年執字第九九一九號指
揮書自九十年七月六日起執行至九十一年十二月六日，凡此均有相關卷證資料可資稽
按。原審法院誤認已於八十六年六月二十四日假釋期滿執行完畢，依累犯之規定加重
其刑，判處有期徒刑年貳月，自有判決適用法則不當之違法，案經確定，且於被告
不利，爰依刑事訴訟法第四百四十一條、第四百四十三條提起非常上訴，以資糾正。
」等語。
本院按累犯之成立，以曾受有期徒刑之執行完畢，或受無期徒刑或有期徒刑一部之執
行而赦免後，五年以內再犯有期徒刑以上之罪者為要件，刑法第四十七條規定甚明。
故如再犯罪當時，其前案所處有期徒刑尚未執行完畢，或執行完畢已屆滿五年，即均
與累犯之構成要件有間。本件原判決以被告甲○○於八十三年間因犯施用毒品罪，經
原審法院判處有期徒刑二年六月，於八十三年十一月二十二日確定，並於八十六年六
月二十四日假釋期滿執行完畢，仍不知悔改，竟又基於施用毒品之犯意，而於八十六
年十月中旬某日，在不詳地點施用毒品海洛因一次等情，因論處被告施用毒品罪，並
依累犯之規定加重其刑。惟查被告於八十三年間所犯施用毒品罪，所處有期徒刑二年
六月，係於八十四年一月十三日入監執行，八十五年一月二十三日假釋出獄，殘餘刑
期一年五月又一日，假釋期間原應至八十六年六月二十四日屆滿，但被告竟於假釋期
間之八十六年四月中旬，及同年月三十日各再犯施用毒品及非法吸用化學合成麻醉藥
品罪，經台灣高雄地方法院以八十六年度訴字第一八三六號判決分別判處有期徒刑三
年二月及六月，並定應執行有期徒刑三年六月，於八十六年九月二日判決確定，台灣
高雄監獄並據此於八十七年二月九日陳報法務部於同年月十八日核准撤銷其假釋，台
灣高雄地方法院檢察署檢察官且於八十七年三月九日以八十七更字第六七○號指揮書
指揮執行其殘餘刑期，有台灣高雄監獄報請撤銷假釋報告表、法務部八十七年二月十
八日矯決字第○○五四○號函、台灣高雄地方法院檢察署檢察官執行指揮書，及前
開案卷可稽。準此，被告於八十六年十月中旬犯本件施用毒品罪時，其前案所犯施用
毒品罪所處有期徒刑，並未執行完畢，自不符累犯之構成要件，原審不察，竟於撤銷
第一審之不當判決後，仍依累犯論處被告罪刑，自屬違誤，案經確定，且於被告不利
，非常上訴意旨執以指摘，洵有理由。惟原判決此項違法，尚無礙於其對被告施用毒
品事實之認定，本院自得予以審判，爰將原判決關於被告罪刑部分撤銷，另行判決如
主文第二項所示，扣案殘留海洛因之夾鏈袋一只，因與海洛因無從剝離，爰一併諭知
沒收銷燬之。又原審判決後，毒品危害防制條例雖經於八十七年五月二十日修正公布
，但因非常上訴審係代替原審而為判決，應以原審判決當時所應適用之法律為判決依
據，不生比較適用之問題，併予明。
據上論結，應依刑事訴訟法第四百四十七條第一項第一款但書、肅清煙毒條例第九條
第一項、第十二條前段、刑法第十一條，判決如主文。
中      華      民      國    八十九    年     十一     月     十六     日
                              最高法院刑事第二庭
                                  審判長法官  莊  來  成
                                        法官  呂  潮  澤
                                        法官  謝  俊  雄
                                        法官  白  文  漳
                                        法官  蘇  振  堂
      右正本證明與原本無異
                                              書  記  官
中      華      民      國    八十九    年     十一     月    二十一    日


司法院資訊處製作；財團法人民間司法改革基金會備份。
